【裁判字號】    90,訴,321
【裁判日期】    900807
【裁判案由】    偽造文書等
【裁判全文】
臺灣板橋地方法院刑事判決                           九十年度訴字第三二一號
    公訴人  臺灣板橋地方法院檢察署檢察官
    被  告  乙○○
右列被告因偽造文書等案件，經檢察官提起公訴（八十九年度偵字第四八０四號），
本院判決如左：
    主  文
乙○○共同連續行使偽造私文書，足以生損害於他人，處有期徒刑伍月，如易科罰金
，以參佰元折算壹日。
附表所示行動電話服務申請書（一式四聯）各聯上偽造之丁○○、己○○○、李麗卿
、秦黃靈靈、陳淑娟、鄧雅玲署押各壹枚均沒收。
    事    實
一、乙○○於民國八十九年一月十五日晚間十時許，在臺北縣板橋市○○○街七十六
    之二號三樓住處，明知友人庚○○（另由檢察官偵辦）持來之丁○○、己○○○
    之身分證各一枚係屬來路不明之贓物，竟予以受，同時並收受庚○○所交付之李
    麗卿、秦黃靈靈、陳淑娟、及鄧雅玲之身分證影本各一紙。繼與庚○○共同意圖
    為自己不法之所有，並基於概括犯意之聯絡，於翌日（一月十六日）在上址將前
    開身分證正本及影本交予不知情之友人辛○○（所涉收受贓物及偽造私文書罪嫌
    ，業經臺灣板橋地方法院檢察署檢察官於八十九年十一月三十日以八十九年度字
    第四八０四號處分不起訴在案），由辛○○先後於同年一月十六日及一月十八日
    （起訴書誤書為一月十五日），持至臺北縣板橋市○○路○段八十九號丙○○開
    設之「生活通訊廣場」，冒丁○○等六人名義申請辦理「台灣大哥大股份有限公
    司」（以下簡稱台灣大哥大公司）及「遠傳電信股份有限公司」（以下簡稱遠傳
    公司）之行動電話門號卡，以複寫方式在行動電話服務申請書（一式四聯）每聯
    上分別填載丁○○等人年籍資料，並偽造丁○○等人署押一枚後持交丙○○，使
    丙○○陷於錯誤，交付台灣大哥大公司及遠傳公司之行動電話門號卡共七張（其
    冒名申請之時間、行動電話門號卡序號等詳如附表所示），足生損害於丁○○、
    己○○○、李麗卿、秦黃靈靈、陳淑娟、鄧雅玲、丙○○等人、及台灣大哥大公
    司、遠傳公司申請辦理行動電話門號之正確性。嗣經警尋線查悉上情。
二、案經臺北縣警察局板橋分局移送臺灣板橋地方法院檢察署檢察官偵查起訴。
    理    由
一、訊據被告乙○○對其於前揭時地收受庚○○所交付之丁○○、己○○○身分證正
    本各一枚、及李麗卿、秦黃靈靈、陳淑娟、鄧雅玲等人之身分證影本各一紙之事
    實，固坦承不諱，惟矢口否認收受贓物、偽造文書、及詐欺取財犯行，辯稱：當
    初庚○○係將丁○○、己○○○及另一已不記得姓名者之身分證正本共三枚交給
    伊，說朋友要申請門號，伊先與辛○○持該等證件至南雅夜市但沒辦成，因須本
    人才能辦，回來後伊將身分證放在桌上，那時辛○○常到伊住處，後來辛○○到
    「生活通訊廣場」辦理時，伊沒去，伊不知辛○○自行將丁○○等人身分證件拿
    去申請云云。
二、然查被害人己○○○、丁○○之身分證均係置於皮包內，先後於八十八年十二月
    五日上午十時許、及同年十二月六日上午七時許，分別在臺北縣板橋市○○街九
    十二巷四十號前、及板橋市○○路三五三巷三號前，遭不詳名籍之人搶走之事實
    ，業經己○○○、丁○○分別於警訊時及偵查中指明在卷（見偵查卷第十一頁背
    面至第十二頁、第十三頁、第六十二頁背面），是己○○○、丁○○二人之身分
    證正本確係遭人搶奪之贓物無誤。而被告於警訊時亦坦承收受庚○○交付之丁○○、己○○○身分證正本及李麗卿、勤黃靈靈、陳淑娟、及鄧雅玲之身分證影本
    後，於翌日交予辛○○申請大哥大門號卡之事實（見偵查卷第五頁至第六頁）。
    又被告於偵查中復供承：庚○○於八十九年一月十五日晚間十時許，在臺北縣板
    橋市○○○街七十六之二號三樓伊住處，將丁○○等人身分證正本及影本交給伊
    ，請伊幫忙申請電話卡，事後給伊新臺幣一千元之門號費，伊係與辛○○一起去
    申請門號，並交給庚○○，辛○○不知證件來源等語（見偵查卷第四十八頁背面
    、第五十七頁）。
三、次查庚○○於偵查中及本院調查時陳稱：陳淑娟等人身分證係綽號「滷蛋」之女
    性友人拿給伊的，說是撿到的，叫伊去幫她辦王八卡，因被告說可以辦很便宜，
    所以伊將該等證件交給被告，當初有帶警察去找到綽號「滷蛋」之女子，但該人
    到警局照完相就走了，約六十年次，住在板橋市○○街，伊不清楚被告為何將證
    件交給辛○○辦等語（見偵查卷第五十六頁背面至第五十七頁、本院九十年四月
    十九日訊問筆錄）。經本院傳訊證人戊○○查知庚○○所稱綽號「滷蛋」之女子
    係甲○○（六十八年七月二十六日生，身分證統一編號：Ｚ000000000
    號），惟因甲○○傳喚拘提無著，致無從確認丁○○等人之身分證正本及影本是
    否確係由甲○○交予庚○○，然該等證件係庚○○交予被告之事實，則無庸置疑
    。
四、又查辛○○於警訊時及偵查中陳稱：八十九年一月十六日伊與被告一同前往臺北
    縣板橋市○○路○段八十九號「生活通訊廣場」申請大哥大門號卡，因當時伊有
    帶身分證，所以由伊出面申請，丁○○等人身分證正本及影本均係被告拿給伊的
    ，取得大哥大門號ＳＩＭ卡後，已將該等身分證及門號卡還給被告，伊僅代被告
    申請而已、沒有收錢等語（見偵查卷第八頁背面至十頁、第四十九頁）。證人即
    「生活通訊廣場」負責人丙○○於警訊及本院調查時證稱：辛○○先後於八十九
    年一月十六日及十八日持丁○○等人身分證正本或影本來申請台灣大哥大公司及
    遠傳公司行動電話門號ＳＩＭ卡，十六日申請六張，十八日申請一張，申請人之
    身分證影本已分別交予遠傳公司及臺灣大哥大公司存檔，第一次來時伊店內易通
    卡沒那麼多張，故先填資料，申請書一式四聯複寫，店裡留一份，二份給公司，
    一份給申請人，易通卡序號即係晶片編號，可從易通卡序號查得大哥大門號，臺
    灣大哥大公司稱之為客戶識別卡號，七份申請書均已將門號卡給辛○○等語（見
    偵查卷第十四頁背面至第十六頁、本院九十年三月二十九日訊問筆錄），核與證
    人即丙○○之夫林毅信於警訊時證述情節相符（見偵查卷第十七頁至第十八頁）
    。又辛○○以丁○○等六人名義申請如附表所示之台灣大哥大公司及遠傳公司行
    動電話門號ＳＩＭ卡，在行動電話服務申請書（一式四聯）每聯上分別填載丁○○等六人年籍資料，並簽丁○○等六人署押各一枚後，持交丙○○並取得如附表
    所示之行動電話門號ＳＩＭ卡共七張，有行動電話服務申請書影本七紙在卷足憑
    。
五、本案被告收受庚○○所交付來源不明之丁○○等六人之身分證正本及影本，庚○○及被告均明知且有意以該等身分證件申請行動電話門號卡，再由被告將該等證
    件交予不知情之辛○○前往申請辦理，冒丁○○等人名義填寫申請書，使丙○○
    陷於錯誤交付分屬台灣大哥大公司及遠傳公司行動電話門號ＳＩＭ卡共七張，其
    犯行事證明確，被告前揭所辯，無非事後避重就輕飾卸之詞，尚難採信，其犯行
    堪予認定。
六、查被告收受庚○○交付丁○○、己○○○二人遭人搶奪之身分證正本，核其所為
    係犯刑法第三百四十九條第一項之收受贓物罪。其將丁○○、己○○○二人身分
    證正本，及將李麗卿、秦黃靈靈、陳淑娟、鄧雅玲等人之身分證影本交予辛○○
    前往申請行動電話門號，在申請書上填寫丁○○等人年籍資料及署押後，持交無
    惠芬，使丙○○交付行動電話門號ＳＩＭ卡共七張，核其所為係犯刑法第二百十
    六條、第二百十條之行使偽造私文書罪、及第三百三十九條第一項之詐欺取財罪
    。其利用不知情之辛○○為上開行為，為間接正犯。而其與庚○○間有犯意之聯
    絡與行為之分擔，為共同正犯。再其利用辛○○在申請書（一式四聯）每聯上偽
    造丁○○等人署押，係造私文書之部分行為，為偽造私文書罪吸收，其偽造私文
    書後持以行使，偽造之低度行為，復為行使之高度行為吸收，應論以行使偽造私
    文書罪。再其於八十九年一月十六日行使偽造私文書之行為，同時侵害丁○○、
    己○○○、陳淑娟、秦黃靈靈、李麗卿、鄧雅玲、丙○○、遠傳公司、臺灣大哥
    大公司之法益，於一月十八日行使偽造私文書之行為，同時侵害丁○○、丙○○
    、臺灣大哥大公司之法益，為想像競合犯，應從一重之行使偽造私文書罪處斷。
    而先後二次行使偽造私文書及二次詐欺取財行為，均時間緊接，犯罪構成要件各
    自相同，顯均各係基於概括犯意為之，各應依連續犯論以一罪，並各依法加重其
    刑。而其所犯上開收受贓物、共同連續行使偽造私文書、及共同連續詐欺取財三
    罪間，有方法結果之牽連犯關係，應從較重之共同連續行使偽造私文書罪處斷。
    公訴意旨雖未提及被告所犯詐欺取財罪名，惟被告取得行動電話門號ＳＩＭ卡之
    事實起訴書事實欄已有述及，應認業經起訴，本院自應審究。又公訴意旨僅認被
    告取得附表編號六、七之行動電話門號ＳＩＭ卡二張，然查被害人丙○○實際已
    將附表所示門號ＳＩＭ卡七張均交予辛○○，業經丙○○指明在卷，公訴意旨就
    此尚有誤認，附此敘明。爰審酌被告犯罪之動機、目的、手段、知識程度、及犯
    罪後之態度等一切情狀，量處如主文所示之刑，並諭知易科罰金之折算標準，以
    示懲儆。末查被告行為後刑法第四十一條業於九十年一月四日經立法院修正通過
    ，於同年一月十日經總統公布，同年一月十二日生效施行，其修正條文為：「犯
    最重本刑為五年以下有期徒刑以下之刑之罪，而受六個月以下有期徒刑或拘役之
    宣告，因身體、教育、職業、家庭之關係或其他正當事由，執行顯有困難者，得
    以一元以上三元以下折算一日，易科罰金。但確因不執行所宣告之刑，難收矯正
    之效，或難以維持法秩序者，不在此限。」「併合處罰之數罪，均有前項情形，
    其應執行之刑逾六月者，亦同」，依刑法第二條第一項規定比較新舊法律，適用
    新法對被告較為有利，自應依修正後刑法第四十一條第一項規定諭知易科罰金之
    折算標準，附此說明。
七、附表所示行動電話服務申請書（一式四聯）各聯上偽造之丁○○、己○○○、李
    麗卿、秦黃靈靈、陳淑娟、鄧雅玲署押各一枚，均依刑法第二百十九條之規定，
    不問屬於犯人與否，宣告沒收。另附表所示序號之行動電話門號ＳＩＭ卡七張，
    雖係被告因犯罪所得之物，然未經扣案，且被告供稱已不知去向，爰不再予以宣
    告沒收，附此敘明。
據上論斷，應依刑事訴訟法第二百九十九條第一項前段，刑法第二十八條、第五十六
條、第二百十六條、第二百十條、第二百十九條、第三百三十九條第一項、第三百四
十九條第一項、第五十五條、第二條第一項前段、第四十一條第一項，罰金罰鍰提高
標準條例第一條前段、第二條，判決如主文。
本案經檢察官陳孟黎到庭執行職務
中    華      民      國        九    十    年     八     月     七     日
                                          臺灣板橋地方法院刑事第四庭
                                              法    官  談      虎
右正本證明與原本無異
如不服本判決應於送達後十日內向本院提出上訴狀
                                              書 記 官    陳  君  偉
中    華      民      國        九    十    年     八     月     七     日
附錄本案論罪科刑法條全文
刑法第二百十條
  偽造、變造私文書，足以生損害於公眾或他人者，處五年以下有期徒刑。
刑法第二百十六條
  行使第二百十條至第二百十五條之文書者，依偽造、變造文書或登載不實事項或使
  登載不實事項之規定處斷。
刑法第二百十七條
  偽造印章、印文或署押，足以生損害於公眾或他人者，處三年以下有期徒刑。
  盜用印章、印文或署押，足以生損害於公眾或他人者，亦同。
刑法第二百十九條
  偽造之印章、印文或署押，不問屬於犯人與否，沒收之。
刑法第三百三十九條
  意圖為自己或第三人不法之所有，以詐術使人將本人或第三人之物交付者，處五年
  以下有期徒刑、拘役或科或併科一千元以下罰金。
  以前項方法得財產上不法之利益或使第三人得之者，亦同。
  前二項之未遂犯罰之。
刑法第三百四十九條第一項
  收受贓物者，處三年以下有期徒刑、拘役或五百元以下罰金。
附表
 ┌──┬─────┬──────┬──────┬───────────┐
 │編號│ 申請時間 │被冒用者姓名│行動電話公司│行動電話門號卡序號    │
 ├──┼─────┼──────┼──────┼───────────┤
 │ 一 │89. 1. 16 │  丁○○    │遠傳電信股份│00000000000000000000  │
 ├──┼─────┼──────┤有限公司    ├───────────┤
 │ 二 │ 同  右   │  己○○○  │            │00000000000000000000  │
 ├──┼─────┼──────┤            ├───────────┤
 │ 三 │ 同  右   │  陳淑娟    │            │00000000000000000000  │
 ├──┼─────┼──────┼──────┼───────────┤
 │ 四 │ 同  右   │  秦黃靈靈  │台灣大哥大  │00000000000000000000  │
 ├──┼─────┼──────┤股份有限公司├───────────┤
 │ 五 │ 同  右   │  李麗卿    │            │00000000000000000000  │
 ├──┼─────┼──────┤            ├───────────┤
 │ 六 │ 同  右   │  鄧雅玲    │            │00000000000000000000  │
 ├──┼─────┼──────┤            ├───────────┤
 │ 七 │89. 1. 18 │  丁○○    │            │00000000000000000000  │
 └──┴─────┴──────┴──────┴───────────┘


司法院資訊處製作；財團法人民間司法改革基金會備份。
